【裁判字號】    98,簡上,523
【裁判日期】    980709
【裁判案由】    妨害自由
【裁判全文】
臺灣板橋地方法院刑事判決             98年度簡上字第523號
上  訴  人
即  被  告  乙○○
上列上訴人即被告因妨害自由案件，不服本院九十七年度簡字第
九七七七號中華民國九十八年二月二十六日所為第一審簡易判決
（聲請簡易判決處刑案號：九十七年度偵字第二五五四三號、第
二七一五七號），提起上訴，本院管轄第二審之合議庭判決如下
︰
    主  文
原判決撤銷。
乙○○以強暴、脅迫妨害人行使權利，累犯，處拘役拾日，如
易科罰金，以新臺幣壹仟元折算壹日。
    事  實
一、乙○○前曾有妨害風化前科，復於民國九十六年間因施用第
    二級毒品案件，經本院以九十六年度簡字第九三一號判處有
    期徒刑四月確定，於九十六年六月十四日易科罰金執行完畢
    （在本案構成累犯）。詎猶不知悔改，於九十七年八月十七
    日二十一時許，在臺北縣土城市○○街一九號三樓住處之臥
    室內，與女友甲○○發生爭執，見甲○○意欲離去，竟心生
    不滿，基於妨害人行使權利之犯意，以自己之身體擋住門口
    ，阻止甲○○離去，復出手毆打甲○○之頭部，向甲○○恫
    嚇稱：「這邊不是你想來就來，想走再走，不要再說想要回
    家，若再說可能無法控制自己，可能會把你打死」等語，致
    甲○○心生畏懼，以此強暴、脅迫之方法阻止甲○○離去而
    妨害其行使權利。（另乙○○所涉傷害罪部分，業據甲○○
    撤回告訴，經本院另為不受理判決確定）。
二、案經甲○○訴由臺北縣政府警察局淡水分局、土城分局報告
    臺灣板橋地方法院檢察署檢察官偵查後聲請以簡易判決處刑
    。
    理  由
一、前揭事實，業據被告乙○○在警詢時、偵查中及本院審理時
    坦承不諱，並經證人即告訴人甲○○在警詢時及偵查中證述
    屬實。此外，復有卷附之亞東紀念醫院診斷證明書一紙附卷
    可稽。堪認被告自白與事實相符。是本件事證明確，被告犯
    行堪以認定，應予依法論科。
二、核被告所為，係犯刑法第三百零四條第一項之強制罪。至檢
    察官雖認被告上開恫嚇告訴人之行為，另構成刑法第三百零
    五條之恐嚇罪嫌，惟按刑法第三百零五條之恐嚇危害安全罪
    ，係指單純以將來加害生命、身體、自由、名譽、財產之事
    ，恐嚇他人致生危害於安全者而言，如對於他人之生命、身
    體等，以現實之強暴、脅迫手段加以危害要挾，使人行無義
    務之事或妨害人行使權利，即應構成刑法第三百零四條之強
    制罪，縱有恐嚇行為，亦僅屬犯強制罪之手段，無更論以恐
    嚇危害安全罪之餘地（最高法院八十四年度臺非字第一九四
    號判決意旨可資參照）。從而，被告對告訴人施強暴，並以
    上開話語出言恐嚇，其目的既均係為阻止告訴人離去而妨害
    告訴人行使權利，則其所為恐嚇行為，應僅屬犯強制罪之手
    段，毋庸另論以恐嚇罪，是檢察官所認容有誤會，附此敘明
    。末查，被告前曾受如事實欄第一項所載之犯罪科刑及執行
    紀錄，有臺灣高等法院被告前案紀錄表一份在卷可稽，其於
    受有期徒刑執行完畢後，五年以內故意再犯本件有期徒刑以
    上之罪，為累犯，應依刑法第四十七條第一項規定加重其刑
    。
三、原審以被告罪證明確，予以論罪科刑，固非無見，惟查：被
    告所為上開恐嚇行為，僅屬犯強制罪之手段，應不另論以恐
    嚇罪，是原審認被告該部分行為，另構成刑法第三百零五條
    之恐嚇罪，並應與刑法第三百零四條第一項之罪，分論併罰
    ，其適用法條顯有未洽。從而，被告徒以原審量刑過重云云
    提起上訴，固無足採，惟原判決既有如上所述未當之處，自
    應由本院管轄之第二審合議庭予以撤銷改判。爰審酌被告與
    告訴人間為男女朋友關係，竟僅因細故，不知控制自己情緒
    而為本件犯行，惟被告於犯罪後坦承犯行，深具悔意，告訴
    人在本院訊問時亦表示願意原諒被告，兼衡其素行、智識程
    度、犯罪之目的、手段、造成之法益侵害程度等一切情狀，
    量處如主文所示之刑，並諭知易科罰金之折算標準。
據上論斷，應依刑事訴訟法四百五十五條之一第一項、第三項、
第三百六十九條第一項前段、第三百六十四條、第二百九十九條
第一項前段，刑法第三百零四條第一項、第四十七條第一項、第
四十一條第一項前段，刑法施行法第一條之一，判決如主文。
本案經檢察官顏妃琇到庭執行職務。
中    華    民    國    98    年    7     月    9     日
                   刑事第六庭  審判長法  官  潘翠雪
                                     法  官  楊明佳
                                     法  官  王士珮
以上正本證明與原本無異。
本件不得上訴。
                                     書記官  郭晉良
中    華    民    國    98    年    7     月    9     日


司法院資訊處製作；財團法人民間司法改革基金會備份。
